臺灣高等法院民事判決　　　　　　　　 93年度重上字第354號
上　訴　人　乙○○
訴訟代理人　葉瑞祺
被 上 訴人　甲○○
訴訟代理人　張立業律師
複 代 理人　王世豪律師
上列當事人間請求損害賠償事件，上訴人對於中華民國93年5月
14日臺灣臺北地方法院92年度重訴第1110號第一審判決提起上訴
，本院於94年4月13日言詞辯論終結，判決如下：
    主  文
上訴駁回。
第二審訴訟費用由上訴人負擔。
    事  實
壹、上訴人方面：
一、聲明：
  (一)原判決廢棄。
  (二)右廢棄部分，請求判決
    1.被上訴人應給付上訴人新台幣（下同）1000萬元，及自起訴
      狀繕本送達翌日起至清償日止，按年息5%計算之利息。
    2.被上訴人應在自由時報、聯合報、中國時報、工商時報頭
      版刊登全10批道歉啟事如附件。
  (三)第2項第1小項聲明，願供擔保假執行．
二、陳述：除與原判決記載相同者，茲引用外，補稱略以：
  (一)原判決理由欄第四點(二)(三)(四)欄有誤：1.被上訴人於民國（下
    同）92年7月21日所提丞燕國際股份有限公司（下稱承燕公
    司）所發（九十）德昇字第0316號律師函，丞燕公司當時表
    示並無上訴人代表承燕公司提議轉讓馬來西亞及菲律賓丞燕
    公司股權，或出示股東會同意之股權轉讓同意書等情，嗣後
    丞燕公司發出（九一）德倫字第0324律師函，亦表示丞燕公
    司並無馬來西亞及菲律賓丞燕公司之股權，雖收取被上訴人
    投資款，然已返還美金6萬8000元，丞燕公司對於已依股權
    轉讓同意書收取被上訴人投資款並無異見，上訴人亦不否認
    。原審卻以「足徵，上訴人、丞燕公司與被上訴人間對於被
    上訴人是否已業已依據股權轉讓同意書之約定繳納股款乙節
    ，在被上訴人提出告訴當時仍有異見」云云，顯與事實不符
    。2.上訴人原審起訴狀依股權轉讓同意書等敘述，只是說明
    「轉讓股權」係為激勵專業經理人，故返還比被上訴人投資
    款還優渥之美金6萬8000元，被上訴人既已收受還款，且身
    為專業經理人，對於系爭股權轉讓同意書之實情，即其中記
    載「承燕公司股東會同意下列股權轉讓」云云，徒具形式意
    義，乃為順利移轉股權，並非實情等情，知之甚深，卻仍以
    「上訴人代表台灣承燕公司轉讓不存在之股權」，進而控告
    上訴人諸多罪名，實有侵權故意並非錯誤。
  (二)原審判決理由第四點(五)欄所載內容有誤：1.所謂「BRIGHT
    VISIO N公司與丞燕公司並無任何關係」云云，指兩公司間
    無何關係，然當時上訴人仍為BRIGHT VISION公司董事，自
    然知道返還美金6萬8000元用途何在．此於原審被證2律師函
    中丞燕公司即有說明。被上訴人抗辯美金6萬8000元係丞燕
    公司之週轉金云云，經上訴人否認，倘果為公司週轉金，怎
    可能進入被上訴人個人帳戶？且被上訴人應就其辯解負擔舉
    證責任。2.關於系爭美金6萬8000元，乃「加計補償」，迭
    經上訴人於原審具狀說明，蓋因當時雙方關係融洽，要被上
    訴人投資海外丞燕公司，乃激勵專業經理人更前瞻的工作動
    力，且原所擬轉讓之股權，係登記於上訴人名下之股權而非
    丞燕公司之股權，此屬於私人財務，始能返還較投資款為多
    之金額，若係丞燕公司之股權，則無何名目得以如此。因此
    原審以還款金額與投資金額不符，即否認美金6萬8000元為
    返還投資款，稍嫌速斷。3.BRIGHT VISION CONSULTANTS PT
    E. LTD.既為上訴人所有之公司，則上訴人就此匯款美金6萬
    8000元乃返還被上訴人股款，即生「清償」效力。若被上訴
    人不同意，則被上訴人不應受領上訴人之退款，而應請求上
    訴人轉讓股份，此為被上訴人於92年度偵續字第544號不起
    訴處分書內容可知，被上訴人知悉股份沒有過戶之情，其所
    以提出告訴，乃因不承認「退股」而已。兩造間關於馬來西
    亞、菲律賓丞燕公司股份之糾紛，縱被上訴人所述屬實，充
    其量僅係上訴人片面解約還款，被上訴人不予承認之債務不
    履行之問題而已，被上訴人明知，仍對上訴人提出詐欺告訴
    ，並偽造之分紅列表，顯以刑事告訴部分侵害上訴人權益，
    上訴人為一國際性傳銷公司之總監，形象至關重要，因被上
    訴人種種告訴行為，致上訴人社會上之評價受有貶損，被上
    訴人即應負擔侵權責任。
  (三)原審判決理由第四點(六)欄所載內容有誤：依26年滬上字第2
    號刑事判例、最高法院87年台上字第2502號民事判決、90
    年台上字第646號民事判例、93年台上字第851號民事判決等
    意旨，縱因過失而提出告訴，仍難免過失侵權行為責任，被
    上訴人故意、過失侵權行為責任均為上訴人於原審所主張．
    且被上訴人有無故意、過失侵權行為責任，由民事法院自行
    認定，與檢察官之偵查結果無關，尚難以上訴人之刑事案件
    發回續行偵查，驟認被上訴人無故意可言。
  (四)原審判決理由第四點(七)欄，僅載明上訴人主張被上訴人成立
    侵權行為，即無可取云云，然對於被上訴人有無過失卻未置
    一語，且否准上訴人聲請調查證據，自屬違誤：上訴人曾於
    原審聲請命被上訴人提出FIRST PACIFIC BANＺ0000000000
    00號存摺、向第一商業銀行光復分行查詢黃兆宏帳戶資料，
    乃證明被上訴人原審被證1偽造之分紅列表提出告訴，於證
    明被上訴人之故意、過失至屬重要，有最高法院74年台上字
    第1671號判決、92年台上字第2577號、85年台上字第806號
    意旨可參，詎原審以「或於判決之結果無影響，或與本案之
    爭點無涉」，否准上訴人聲請調查證據，有違民事訴訟法第
    286條規定。
  (五)被上訴人所提系爭「分紅列表」為被上訴人偽造：1.被上訴
    人於前揭刑事偵查案件中，提出1999年馬來西亞丞燕公司分
    紅列表，證明伊有馬來西亞丞燕公司股份，以為其告訴上訴
    人侵佔之佐證。惟該分紅列表之真正已為上訴人所否認，被
    上訴人復無法提出原本，而本院按該列表之記載，向第一銀
    行函查黃兆宏是否有美金7萬5000元入款（即被上訴人所謂
    之分紅），亦經該行函覆否定，既被上訴人無法舉證以實，
    甚至擔任馬來西亞丞燕公司總經理之曾紀仙，亦於本院證稱
    ，馬來西亞丞燕公司並無該份分紅列表，足證被上訴人據以
    提出告訴之上揭分紅列表，乃被上訴人所偽造。2.被上訴人
    復提出1999年上訴人、曾紀仙及陳昭妃匯款美金2萬5000元
    予伊之匯款通知書，證明馬來西亞丞燕公司曾經分紅，並謂
    此美金2萬5000元乃上揭美金7萬5000元扣除投資泰國5萬美
    金後之餘額，惟：被上訴人無法就美金5萬元投資泰國舉證
    以實其說，且兩造間關於馬來西亞、菲律賓丞燕公司股份買
    賣之訴訟纏訟有年，若美金2萬5000元分紅為真，被上訴人
    無以美金7萬5000元分紅列表向地檢署提告且於本件原審復
    再次提出之理，被上訴人所陳「分紅之說」，實屬被上訴人
    臨訟杜撰。3.關於美金2萬5000元乃馬來西亞丞燕公司之分
    紅，除匯款人之一即上訴人否認外，另一匯款人曾紀仙亦到
    庭證稱，系爭美金2萬5000元乃因香港丞燕公司給予渠等之
    獎勵金，與馬來西亞丞燕公司沒有關係。上訴人主張之侵權
    行為之原因事實之一，乃被上訴人以偽造之證據向地檢署告
    訴上訴人詐欺、侵占，上揭分紅列表既為不實，僅此一樁，
    被上訴人已該當刑法第169條第2項之準誣告罪，有最高法院
    24年上字第5771號刑事判例可參，應負侵權行為之損害賠償
    責任至為顯然。
貳、被上訴人方面：
一、聲明：
  (一)上訴人之上訴駁回。
  (二)如受不利判決，被上訴人願供擔保請准宣告暫免假執行。
二、陳述：除與原判決記載相同者，茲引用外，補稱略以：
  (一)被上訴人並未具備誣告故意：1.被上訴人早於85年11月26日
    即與丞燕公司簽訂股權轉讓同意書，88年馬來西亞丞燕公司
    分紅時，依馬來西亞丞燕公司之分紅列表記載，亦列有被上
    訴人持股5%紅利（原股份轉讓同意書僅約定被上訴人購買馬
    來西亞丞燕公司4%股權，其後被上訴人另與上訴人約定購買
    上訴人個人持有之1%股權，兩者合而為5%），惟被上訴人遲
    至90年11月仍未收到其持有股權之證明。2.經被上訴人委任
    律師發函欲了解相關情事時，上訴人先略言被上訴人所述與
    其認知事實有所出入，繼之則否認丞燕公司持有馬來西亞公
    司及菲律賓公司股權，被上訴人乃認如丞燕公司自始未持有
    馬來西亞及菲律賓公司之股份，則上訴人前何以仍代表丞燕
    公司與被上訴人簽訂股權轉讓同意書，其中是否有詐欺情事
    ，為免權益受損乃向檢察官提出告訴。3.上訴人所憑推斷被
    上訴人有誣告故意，僅為檢察官對於被上訴人於當時情狀應
    不致陷於錯誤之推論，非可表徵被上訴人之心理狀態即有誣
    告故意，被上訴人是否具備誣告故意仍應審酌相關卷證資料
    以為論斷，豈可單憑檢察官之不起訴處分即認為被上訴人具
    備誣告犯意？
  (二)上訴人未能辦妥馬來西亞公司及菲律賓公司股權轉讓事項且
    未向被上訴人說明並取得同意：上訴人指稱伊曾為無法順利
    轉讓海外公司股權之事向被上訴人說明並取得被上訴人同意
    ，於87年5月27日退還被上訴人美金6萬8000元，惟被上訴人
    仍蓄意干擾，無端發函予上訴人，並向檢察官告訴，意圖使
    上訴人受刑事處分云云，被上訴人否認上訴人曾向被上訴人
    說明並取得同意之事實，上訴人應舉證說明其係於何時、何
    地，以何方法向被上訴人說明，並取得被上訴人同意。
  (三)關於未能移轉海外公司股權部分，上訴人並未退還被上訴人
    美金6萬8000元：1.上訴人陳稱已就未能移轉海外公司股權
    之事向被上訴人說明，並取得被上訴人同意，於87年5月27
    日返還被上訴人所繳交股金本利計美金6萬8000元予被上訴
    人，被上訴人明知竟仍提出告訴，顯意圖誣告云云，被上訴
    人否認曾收受上訴人所指之退還款。上訴人所稱於87年5月
    27 日之退還款，應係被上訴人前仍擔任丞燕公司香港分公
    司專業經理人時，基於事業財務運作需要，由訴外人香港商
    Brig ht Vision匯入之周轉金，上訴人之指稱顯顛倒事實，
    此從該筆入款數額並非被上訴人當初出資時之154萬1666元
    ，而係美金6萬8000元，卻仍被上訴人刻意曲解其為本金加
    利息之和可以得知，上訴人所言洵屬事後自圓其說之詞。2.
    又據馬來西亞丞燕公司88年分紅列表所示，若真如上訴人所
    言已於87年5月退還被上訴人之出資，則被上訴人自87年5月
    後已非馬來西亞丞燕公司之股東，何以仍可享有該公司88年
    度之分紅？更可證明上訴人所言並非事實。且上訴人所言曾
    經被上訴人同意此筆退還款之支付，亦未見上訴人舉出其依
    據。
  (四)上訴人雖主張於87年5月間取得被上訴人之同意後，囑託
    Bright Vision公司匯還股金美金六萬八千元云云，惟上訴
    人所述顯與下列事實不符而不足採信：1.香港第一太平銀行
    於88年5月5日匯款至被上訴人帳戶，該匯款通知書上明確載
    明該筆匯款為「董事紅利」，足證被上訴人於適時仍有收到
    馬來西亞丞燕公司的分紅，故上訴人陳稱被上訴人於87 年5
    月間已同意退股並收受退股金云云，顯與事實不符，且證人
    黃兆宏於台北地檢署偵查中亦證述其與被上訴人均曾前往馬
    來西亞及菲律賓丞燕公司開會及領取紅利等語，是以上訴人
    主張於87年5月間已退還投資款云云並不足採信。2.被上訴
    人雖自承Bright Vision公司雖曾匯款美金6萬8000元至帳戶
    ，惟此僅係當是往來的帳務之一，與退還投資款完全無關，
    此由被上訴人與Bright Vision公司間之數筆匯款，被上訴
    人前前後後共匯了美金7萬8000元至Bright Vision公司，其
    數目遠大於該公司匯給被上訴人之金額，且上訴人主張之退
    還投資款金額換算約為200多萬元，其數額亦遠大於被上訴
    人之投資款154萬1666元，足證Bright Vision公司之匯款金
    額與退還投資款完全無關。3.被上訴人於87年3月8日上午11
    時51分發電子郵件，正本收件人為馬來西亞總經理曾紀仙、
    副本收件人分別為台灣丞燕公司總經理黃兆宏、美國丞燕公
    司董事長陳昭妃Jau-Fei及馬來西亞丞燕公司董事PH LAU，
    由電子郵件之內容更足證被上訴人於86年成為馬來西亞丞燕
    公司之股東，故上訴人陳稱因馬來西亞有外國人投資之限制
    而於87年5月間取得被上訴人同意後已退還投資款云云，顯
    與事實不符而不足採信。4.被上訴人於89年間發現原應在馬
    來西亞及菲律賓丞燕公司之股份自始未曾登記亦未告知原因
    ，被上訴人始發函請求上訴人說明，然上訴人始終沒有善意
    回應，故被上訴人只能對上訴人提出刑事告訴，是以被上訴
    人之行為屬正當訴訟權之行使並出於合理之懷疑，並非完全
    不實，均不成立誣告，及有損害上訴人名譽之意思，則被上
    訴人即不負侵權行為損害賠償之責。
    理  由
一、上訴人起訴主張：其於85年間為丞燕公司董事長，被上訴人
    係該公司專業經理人兼股東，丞燕公司於同年11月間經被上
    訴人及大股東同意轉讓原投資馬來西亞丞燕公司70萬元股權
    、菲律賓丞燕公司66萬6666元股權予被上訴人，丞燕公司嗣
    將被上訴人所繳納之股款154萬1666元匯至BRIGHT VISION公
    司，並委由該公司辦理股權轉讓事宜，惟因馬來西亞、菲律
    賓均有外國人投資之限制，且該等公司股東亦不同意，終未
    能完成股權轉讓手續，迨至87年5月間丞燕公司經被上訴人
    同意以加計優厚補償之方式，囑BRIGHT VISION公司退還投
    資款項及補償款共美金6萬8000元予被上訴人。詎被上訴人
    竟無端發函要求上訴人說明股權狀況，進而捏造被上訴人於
    上開公司有股權之事實，告訴上訴人詐欺及侵占罪嫌，惟經
    不起訴處分，被上訴人顯具有誣告故意，而以不法手段侵害
    之上訴人之名譽，造成上訴人莫大損害，且於社會上之評價
    亦因而受到貶損，受有精神上損害。為此爰依民法第184條
    第1項前段、第195條第1項規定，請求被上訴人(1)給付慰撫
    金1000萬元，及自起訴狀繕本送達翌日起至清償日止，按年
    息百分之5計算之利息；(2)在自由時報、聯合報、中國時報
    、工商時報頭版刊登全10批道歉啟事如原判決附件所示等語
    。
二、被上訴人則以：上訴人基於丞燕公司代表人身分與被上訴人
    簽訂股權轉讓同意書，以154萬1666元轉讓丞燕公司所持有
    之馬來西亞及菲律賓丞燕公司股權與被上訴人，但被上訴人
    於支付該筆款項後，遲未取得擁有股權之憑證，被上訴人在
    有合理懷疑上訴人有詐欺及業務侵占之嫌下遂提出告訴，並
    非明知為不實之事項而任意指控，自無以不法手段侵害上訴
    人名譽之情。再者，被上訴人曾享有馬來西亞丞燕公司88年
    度之分紅，當時應仍為該公司股東，上訴人主張其已於87年
    5月退還被上訴人前開出資股款，顯非真實等語，資為抗辯
    。
三、兩造不爭執之點：
(一)上訴人於85年間為丞燕公司董事長，被上訴人則為該公司專
    業經理人兼股東。
(二)丞燕公司於同年11月間經被上訴人及大股東同意轉讓原投資
    馬來西亞丞燕公司70萬元股權、菲律賓丞燕公司66萬6666元
    股權予被上訴人，被上訴人業已繳納股款154萬1666元。
(三)該股權轉讓嗣未能完成股權轉讓手續，丞燕公司於87年5月
    間經被上訴人同意以加計優厚補償之方式退還投資款項及補
    償款，囑BRIGHT VISION公司匯給被上訴人美金6萬8000元。
(四)被上訴人告訴上訴人詐欺及侵占罪嫌乙案，業經臺灣臺北地
    方法院檢察署檢察官以91年度偵字第6820號不起訴處分，經
    再議發回，目前仍在臺灣臺北地方法院檢察署以92年度偵續
    字第544號案續行偵查中。
(五)上訴人自訴被上訴人誣告案件，目前仍在台灣台北地方法院
    審理中。
    以上事實，為兩造所不爭執，並有丞燕公司變更登記事項卡
    、股權轉讓同意書、匯豐銀行外幣帳戶櫃面提款單、臺灣臺
    北地方法院檢察署檢察官91年度偵字第6820號不起訴處分書
    等在卷可稽 (見原審卷第34頁、第278頁、第292頁至第293
    頁、443頁），復經本院分別函臺灣臺北地方法院檢察署、
    臺灣臺北地方法院查明屬實，有臺灣臺北地方法院檢察署93
    年8月16日北檢茂結92偵續544字第47703號函、臺灣臺北地
    方法院93年9月17日北院錦刑速92自418字第0930014545號函
    足憑 (見本院卷第一卷第41、120頁)，自堪信為真實。
四、兩造爭執之點：被上訴人以上訴人涉有詐欺、業務侵占罪嫌
    而提出告訴，是否係以誣告之手段不法侵害上訴人名譽，而
    應對上訴人負侵權行為損害賠償責任？茲分述如下：
五、依民法第184條第1項前段規定：「因故意或過失，不法侵害
    他人之權利者，負損害賠償責任。」，誣告行為對於被誣告
    人之名譽、信用，亦大都有所妨礙，故誣告罪之內容，已將
    妨害名譽及信用之犯罪吸收在內 (最高法院26年滬上字第2
    號判例意旨參照)。是若行為人明知其為虛偽事實，故意虛
    構事實，向司法機關為犯罪之訴追，致他人名譽、信用受有
    損害者，係利用司法機關有追訴犯罪之職權，以侵害他人權
    利，自屬侵權行為。但如對於事實有所誤認或以為有此嫌疑
    ，自不得指為虛構事實，難認為故意誣告行為，而無成立侵
    權行為之餘地。上訴人主張被上訴人故意以誣告之手段不法
    侵害其名譽權，既為被上訴人所否認，自應就兩造所提出之
    證據判斷被上訴人在提出告訴時有無故意虛構事實而向司法
    機關為犯罪之訴追等情。
六、經查，被上訴人所為告訴內容為：上訴人為丞燕公司董事長
    ，曾於85年11月26日向被上訴人提議由被上訴人出資購買丞
    燕公司所有之馬來西亞、菲律賓丞燕公司部分股權，並出示
    股東會同意之股權轉讓同意書1紙，惟上訴人從未交付任何
    被告持有前揭公司股權之文件或憑證，被上訴人乃於90年11
    月29日委請律師發函請求上訴人說明投資股權狀況，上訴人
    卻未置理，因認上訴人涉有詐欺、業務侵占罪嫌等語，有前
    開不起訴處分書在卷可稽（見原審卷第20頁）。次查上訴人
    提出之股權轉讓同意書上記載轉讓丞燕公司股權與被上訴人
    一事已經該公司股東會同意，但實際上丞燕公司並未召開該
    股東會，已經上訴人在原審92年7月29日言詞辯論期日陳述
    明確（見該日言詞辯論筆錄，原審卷第306頁）。又上訴人
    起訴時即主張依據股權轉讓同意書所轉讓予被上訴人之股權
    為丞燕公司投資馬來西亞、菲律賓丞燕公司之股權，核與股
    權轉讓同意書所載相符；但嗣又於上開言詞辯論期日陳稱：
    「約定轉讓的股權是同意書上黃兆宏、甲○○以外簽名的人
    所共同出資而以上訴人的名義投資馬來西亞公司及菲律賓公
    司之股權。」等語，其前後主張之事實已有出入。
七、再查被上訴人已繳納股款154萬1666元予丞燕公司，而上訴
    人自89年10月30日至92年10月29日止仍為丞燕公司之董事長
    ，已如上述，惟丞燕公司在90年12月7日委請律師製作之律
    師函，卻對被上訴人表示關於被上訴人是否已繳納股款乙節
    ，應另提出繳股款之憑證俾便查明等詞，有被上訴人提出之
    律師函可稽（見原審卷第302頁）。足證上訴人、丞燕公司
    與被上訴人間對於被上訴人是否已業已依據股權轉讓同意書
    之約定繳納股款乙節，在被上訴人提出告訴當時仍有異見。
八、另查上訴人主張股權轉讓手續因馬來西亞、菲律賓均有外國
    人投資之限制，且前開馬來西亞、菲律賓丞燕公司股東亦不
    同意，致未能完成，迨至87年5月間丞燕公司經被上訴人同
    意以加計優厚補償之方式，囑BRIGHT VISION公司退還投資
    款項及補償款共美金6萬8000元予被上訴人一事，惟被上訴
    人則抗辯該款項係其前擔任丞燕公司香港分公司專業經理人
    時，基於事業財務運作需要之周轉金等語。經查上訴人在原
    審92年7月29日言詞辯論期日自陳：BRIGHT VISION公司與丞
    燕公司並無任何關係等語，據此自無從證明BRIGHT VISION
    公司退匯款美金6萬8000元予被上訴人，是否係為丞燕公司
    退還被上訴人股款之意，即難認被上訴人已與丞燕公司達成
    退還股款之合意。加以該美金6萬8000元款項與前揭被上訴
    人所繳納之股款數額並不相符。準此上訴人主張丞燕公司已
    退還股款予被上訴人乙節，尚難採信。
九、上訴人另以第一商業銀行光復分行之92年11月12日一光字第
    216號函覆本件訴外人黃兆宏第一商業銀行帳戶帳號：00000
    000000於88年間並無7萬5000美元之匯入款，而主張被上訴
    人所提馬來西亞丞燕公司1999年分紅列表係偽造，故應負侵
    權行為損害賠償責任云云，被上訴人則以本件訴外人黃兆宏
    於台灣台北地檢署偵查中亦證述其與被上訴人均曾前往馬來
    西亞及菲律賓丞燕公司開會及領取紅利等情，且被上訴人與
    黃兆宏於88年間均分取馬來西亞丞燕公司紅利7萬5000美金
    ，而其中5萬美金經協商後直接轉投資匯入泰國丞燕公司，
    故實際上匯入被上訴人與黃兆宏帳戶之美金數額應約為2萬
    5000美元等語置辯，並提出香港第一太平銀行於88年5月5日
    匯款至被上訴人帳戶之匯款通知書為證，其上明確載明匯款
    美金2萬4993元5角5分 (扣除手續費)匯款為「董事紅利」 (
    見本院卷第161、162頁)，復經本院再次函第一商業銀行光
    復分行查明黃兆宏第00000000000號帳戶於88年間確約有2萬
    5000美金之匯入款無訛，有該行94年3月9日一光字第39號函
    附匯入匯款交易憑證、匯入通知書在卷可查 (見本院卷第54
    至57頁)，足證被上訴人甲○○仍有收到馬來西亞丞燕公司
    的分紅，故上訴人陳稱被上訴人於87年5月間已同意退股並
    收受退股金乙節，顯與事實不符，況證人黃兆宏於台灣台北
    地檢署偵查中亦證述其與被上訴人均曾前往馬來西亞及菲律
    賓丞燕公司開會及領取紅利等語（見台灣台北地檢署92年度
    偵續字第544號不起訴處分書第4頁），是以上訴人主張於87
    年5月間已退還投資款云云，並不足採信。又查被上訴人主
    張其雖自承Bright Vision公司雖曾匯款美金6萬8000美元至
    帳戶，惟此僅係當是往來的帳務之一，與退還投資款完全無
    關等語，並提出被上訴人與Bright Vision公司間之數筆匯
    款為證，而觀諸該等匯款單，被上訴人先後共匯了美金7萬
    8000元至Bright Vision公司 (見本院卷第163至167頁)，其
    數目遠大於該公司匯給被上訴人之金額，且上訴人主張之退
    還投資款金額換算新台幣約為2百多萬元，其數額亦遠大於
    被上訴人之投資款154萬1666元，足證Bright Vision公司之
    匯款金額與退還投資款完全無關。
十、復查被上訴人對上訴人提出詐欺、業務侵占罪嫌告訴後，雖
    曾經臺灣臺北地方法院檢察署檢察官為不起訴處分，但嗣經
    被上訴人聲請再議，現已發回原檢察署續行偵查中，已如上
    述，因之上訴人徒以臺灣地方法院檢察署已為91年偵字第
    6820號不起訴處分為由，主張被上訴人顯有誣告之故意，尚
    無足取。
十一、按主張侵權行為損害賠償者，應就加害人之行為具有故意
    、過失負舉證責任。如上所述，兩造間對於前揭轉讓之股權
    其所有者是否為丞燕公司、被上訴人已否繳納股款、被上訴
    人與丞燕公司間有無退還股款合意等情，在被上訴人對上訴
    人提起詐欺、業務侵占告訴時，屢有爭議。則被上訴人所辯
    其因遲未取得擁有股權之憑證，在有合理懷疑上訴人有詐欺
    及業務侵占之嫌下提出告訴，並非明知為不實之事項而任意
    指控，較堪採信，亦即，依據當時客觀事實判斷，被上訴人
    應有正當理由相信原告為詐欺、業務侵占之犯罪，所為之告
    訴行為難認有誣告之故意。此外，上訴人復未能提出其他證
    據以證明被上訴人有虛構事實而提出告訴之情，故其主張被
    上訴人成立侵權行為，即無可取。
十二、綜上所述，被上訴人所為上述告訴行為既與侵權行為成立
    要件有間，自無須對上訴人負侵權行為損害賠償責任。從而
    ，上訴人本於侵權行為之法律關係，依據民法第184條第1項
    前段、第195條第1項規定，請求被上訴人(1)給付慰撫金1000
    萬元，及自起訴狀繕本送達翌日起至清償日止，按年息百分
    之5計算之利息；(2)在自由時報、聯合報、中國時報、工商
    時報頭版刊登全十批道歉啟事如附件，均無理由，應予駁回
    。其訴既經駁回，則假執行之聲請亦失所附麗，應併予駁回
    。原審為上訴人敗訴之判決，及駁回其假執行之聲請，並無
    不合。上訴意旨指摘原判決不當，求予廢棄改判，為無理由
    ，應駁回之。
十三、本件為判決之基礎已臻明確，兩造其餘主張及舉證，與本
    件判決結果無涉，無庸一一審酌，併此敘明。
十四、據上論結，本件上訴為無理由，依民事訴訟法第449條第1
    項、第78條，判決如主文。
中　　華　　民　　國　　94　　年　　4 　　月　　27　　日
                  民事第八庭審判長法  官 李瓊蔭
                                  法  官 游明仁
                                  法  官 魏麗娟
正本係照原本作成。
如不服本判決，應於收受送達後20日內向本院提出上訴書狀，其
未表明上訴理由者，應於提出上訴後20日內向本院補提理由書狀
（均須按他造當事人之人數附繕本）上訴時應提出委任律師或具
有律師資格之人之委任狀；委任有律師資格者，另應附具律師資
格證書及釋明委任人與受任人有民事訴訟法第466條之一第一項
但書或第二項（詳附註）所定關係之釋明文書影本。
中　　華　　民　　國　　94　　年　　4 　　月　　28　　日
                                  書記官 曾瓊安
附註：
民事訴訟法第四百六十六條之一（第一項、第二項）：
對於第二審判決上訴，上訴人應委任律師為訴訟代理人。但上訴
人或其他法定代理人具有律師資格者，不在此限。
上訴人之配偶、三親等內之血親、二親等內之姻親，或上訴人為
法人、中央或地方機關時，其所屬專任人員具有律師資格並經法
院認為適當者，亦得為第三審訴訟代理人。
